【裁判字號】    95,重訴,23
【裁判日期】    950929
【裁判案由】    損害賠償
【裁判全文】
臺灣雲林地方法院民事判決              95年度重訴字第23號
原      告  丙○○
訴訟代理人  鐘為盛律師
被      告  甲○○
                      號
被      告  陳秀里即宜昌企業社
訴訟代理人  乙○○
上列當事人間請求損害賠償事件，本院於民國95年9 月6 日言詞
辯論終結，判決如下：
    主  文
被告應連帶給付原告新台幣伍佰零肆萬柒仟壹佰玖拾柒元，及自
民國九十五年三月十八日起至清償日止，按年息百分之五計算之
利息。
原告其餘之訴駁回。
訴訟費用由被告連帶負擔二分之一，餘由原告負擔。
本判決第一項於原告以新台幣壹佰陸拾捌萬供擔保後，得假執行
。
原告其餘假執行之聲請駁回。
    事實及理由
壹、程序方面：
一、按訴狀送達後，原告不得將原訴變更或追加，但擴張或減縮
    應受判決事項之聲明者，不在此限；被告於訴之變更或追加
    無異議，而為本案之言詞辯論者，視為同意變更或追加，民
    事訴訟法第255 條第1 項第3 款、第2 項定有明文。原告起
    訴時請求被告應連帶給付原告新台幣（下同）10,424,729元
    ，及自起訴狀繕本送達翌日起至清償日止，按年息百分之五
    計算之利息。嗣於民國95年9 月6 日當庭變更訴之聲明，請
    求被告應連帶給付原告10,423,679元，及自95年3 月18日起
    至清償日止，按年息百分之五計算之利息，係本於同一侵權
    行為損害賠償請求權之訴訟標的，所為聲明之減縮，核與民
    事訴訟法第255 條第1 項第3 款規定相符，且被告亦無異議
    ，而為本案之言詞辯論，揆諸前揭說明，應屬合法，合先敘
    明。
貳、實體方面：
一、原告主張：被告甲○○受被告陳秀里即宜昌企業社僱用，擔
    任自小貨車司機，負責載運食品，於94年9 月27日凌晨5時
    15分許，駕駛車號QF-4332 號自小貨車，沿雲林縣古坑鄉崁
    腳村台三線（由北往南方向）行駛，行經雲林縣古坑鄉崁腳
    村台三線264.6 公里處之交岔路口時，因疏未注意車前狀況
    ，保持安全距離；復未注意遵守速限，而以超過速限60公里
    以上之速度行駛，適有丙○○駕駛車號SL-3427 號自小貨車
    停在上開交岔路口前方待轉，甲○○因超速行駛，以致發現
    丙○○之自小貨車在前方停車時，已煞車閃避不及，其自小
    貨車前側撞及丙○○所駕駛之自小貨車後側，致丙○○因而
    受有頭部脊椎損傷、四肢癱瘓、呼吸衰竭之重傷害。爰依侵
    權行為之法律關係，請求被告連帶給付原告10,423,679元（
    含醫藥費用77,437元、頸椎人工支架64,000元、邁阿密頸圈
    3,000 元、救護車費用3,130元、看護費用8,276,112元、精
    神慰撫金200萬元）及自95年3月18日起至清償日止，按年息
    百分之五計算之利息。
    並聲明：(一)被告連帶給付原告10,423,679元，及自95年 3月
    18日起至清償日止，按年息百分之五計算之利息。(二)訴訟費
    用由被告連帶負擔。(三)原告願供擔保，請准宣告假執行。
二、被告二人則以：對於原告請求醫藥費用77,437元、頸椎人工
    支架費用64,000元、邁阿密頸圈費用3,000 元、救護車費用
    3,130 元不爭執，但原告請求之看護費用及精神慰撫金金額
    過高，且原告所駕駛之自小貨車後方車燈故障不亮，原告在
    車禍現場之交岔路口前欲左轉，亦未打方向燈，且未繫妥安
    全帶，就本件車禍亦非無過失等語，資為抗辯。
    並聲明：(一)原告之訴及假執行之聲請均駁回。(二)訴訟費用由
    原告負擔。
三、兩造不爭執之事實：
  (一)被告甲○○受被告陳秀里即宜昌企業社僱用，擔任自小貨車
    司機，負責載運食品。
  (二)被告甲○○於94年9 月27日凌晨5時15分許，駕駛車號QF-43
    32 號自小貨車，行經雲林縣古坑鄉崁腳村台三線264.6公里
    處之交岔路口時，因疏未注意車前狀況，保持安全距離；且
    未注意遵守速限，而以超過速限60公里以上之速度行駛，以
    致發現丙○○所駕駛車號SL-3427 號自小貨車在前方交岔路
    口停車待轉時，煞車閃避不及，其自小貨車前側撞及丙○○
    所駕駛之自小貨車後側，致丙○○因而受有頭部脊椎損傷、
    四肢癱瘓、呼吸衰竭之重傷害。
  (三)原告因為本件車禍受傷支出醫療費用77,437元，另支出頸椎
    人工支架費用64,000元、邁阿密頸圈費用3,000 元、救護車
    費用3,130元。
四、得心證之理由：
    本件兩造所爭執之處，在於被告甲○○就本件車禍之發生，
    是否應負全部之過失責任？及原告得請求之看護費用及精神
    慰撫金數額為何？經查：
  (一)被告甲○○就本件車禍之發生，是否應負全部之過失責任？
  1.被告甲○○於上開時、地駕駛車號QF-4332 號自小貨車，行
    經閃光黃燈號誌之交岔路口時，疏未注意車前狀況，並保持
    安全距離；亦未注意遵守速限，而以超過速限60公里以上之
    速度行駛，以致於發現丙○○所駕駛車號SL-3427 號自小貨
    車在前方交岔路口停車待轉時，已煞車閃避不及，其自小貨
    車前側撞及丙○○所駕駛之自小貨車後側，致丙○○因而受
    有前揭傷害之事實，業據原告陳述明確，而原告因本件車禍
    受有前揭傷害，並有台大醫院雲林分院所出具之診斷證明書
    1 紙在卷可稽。
  2.被告甲○○因上開過失傷害之犯行，經臺灣高等法院台南分
    院以95年度交上易字第236 號刑事判決，判處被告有期徒刑
    5 月，如易科罰金，以300 元折算1 日確定，並經本院依職
    權調取上開刑事案卷核閱無訛，復有該刑事判決1 份附卷可
    稽。
  3.按汽車行駛時，駕駛人應注意車前狀況，並隨時採取必要之
    安全措施；又車輛行經狹路、無號誌之交岔路口時，應減速
    慢行，作隨時停車之準備，道路交通安全規則第94條第3 項
    及第93條第1 項第3 款分別定有明文，被告甲○○駕駛車輛
    ，自應注意遵守上開交通規定，且當時為夜間有照明，天候
    狀況為晴，路面乾燥無缺陷，無障礙物及視距良好，此有現
    場事故調查報告表附於刑事案卷可憑，並無不能注意之情事
    ，而被告甲○○竟未注意減速慢行，並保持安全距離，即貿
    然超速欲通過該交岔路口，致煞車閃避不及而撞及原告所駕
    駛之自小貨車，因而致原告受有前揭傷害，其有過失至明，
    且被告甲○○之過失傷害行為與原告所受傷害之結果具相當
    因果關係。
  4.而本件車禍肇事責任經送請臺灣省嘉雲區車輛行車事故鑑定
    委員會鑑定結果，認「一、甲○○駕駛自小貨車，行經學校
    、設有當心兒童標誌及閃光黃燈號誌路口，未減速慢行，且
    未注意車前狀況與未保持安全距離，由後追撞前車，為肇事
    原因。二、丙○○駕駛自小客車，無肇事原因。」嗣經臺灣
    省車輛行車事故覆議鑑定委員會鑑定結果，研議結論照嘉雲
    區車輛行車事故鑑定委員會之鑑定意見，惟意見一、文辭改
    為「甲○○駕駛自小貨車，行經閃光黃燈號誌交岔路口未減
    速接近，且未與前車保持行車安全距離，自後追撞前車，為
    肇事原因。」有臺灣省行車事故覆議鑑定委員會95年6 月1
    日府覆議字第0950200232號函暨函附之鑑定意見書1 份在卷
    可參。綜上，原告主張被告甲○○應負侵權行為之責任，自
    屬於法有據。
  5.至被告雖辯稱：原告所駕駛之自小貨車後方車燈故障不亮，
    且原告在車禍現場之交岔路口前欲左轉，亦未打方向燈，且
    未繫妥安全帶，就本件車禍亦非無過失云云，惟為原告所否
    認，而被告並未能舉證證明原告所駕駛之自小貨車於車禍當
    時後方車燈確有故障不亮，及原告欲左轉未打方向燈，亦未
    繫妥安全帶之事實，其空言辯稱原告所駕駛之自小貨車於車
    禍當時後方車燈故障不亮，及原告欲左轉未打方向燈，亦未
    繫妥安全帶，亦應負過失責任，自不足採。
  6.綜上，原告主張被告甲○○應負侵權行為之責任，自屬於法
    有據。又按，受僱人因執行職務，不法侵害他人之權利者，
    由僱用人與行為人連帶負損害賠償責任，民法第188 條第1
    項前段定有明文。查兩造均不爭執被告甲○○為被告陳秀里
    即宜昌企業社之受僱司機，且肇事時正在執行職務，被告陳
    秀里即宜昌企業社自應與被告甲○○連帶負損害賠償責任。
  (二)按因故意或過失，不法侵害他人權利者，負損害賠償責任；
    不法侵害他人之身體或健康者，對於被害人因此喪失或減少
    勞動能力或增加生活上需要時，應負損害賠償責任；又不法
    侵害他人之身體、健康、名譽、自由、信用、隱私、貞操，
    或不法侵害其他人格法益而情節重大者，被害人雖非財產上
    之損害，亦得請求賠償相當之金額，民法第184 條第1 項前
    段、第193 條第1 項、第195 條第1 項分別定有明文。被告
    甲○○過失傷害原告之事實，已見前述，是被告甲○○及陳
    秀里即宜昌企業社依上述規定對原告所受之損害，自應負賠
    償責任。茲就原告請求被告甲○○、陳秀里即宜昌企業社連
    帶賠償之項目及金額，應否准許，分述如下：
  1.醫療費用部分：原告主張因被告上開侵權行為，支出醫療費
    用77,437元，業據原告提出醫療費用單據10紙為證，並為被
    告所不爭執，經核上開醫療費用均屬必要之支出，原告因被
    告之侵權行為，致增加此部分之生活上需要，是原告請求上
    開金額，自屬有據。
  2.增加生活上之需要即頸椎人工支架費用、邁阿密頸圈費用、
    救護車費用部分：原告主張其因被告上開過失傷害行為，致
    受有前揭傷害，車禍後由救護車載送至醫院治療，且於治療
    期間，需購置頸椎人工支架及邁阿密頸圈，因支出救護車費
    用3,130 元、頸椎人工支架費用64,000元，及邁阿密頸圈費
    用3,000 元，為被告所不爭執，經核原告因被告之侵權行為
    ，致增加此部分生活上之需要，均屬於必要之支出，原告請
    求上開金額，亦屬有據。
  3.看護費用部分：原告主張其因車禍受有頭部脊椎損傷、四肢
    癱瘓等傷害，無法自理生活，且終身不能從事任何工作，需
    專人周密看護照顧其日常生活起居，而原告為29年6 月1 日
    生，於車禍時年65歲，依93年臺灣地區男性簡易生命表平均
    餘命為15.44 年，原告於車禍後均由原告之妻子及兒子負責
    看護照顧，以一般醫院看護費用為每日2,000 元至2,200 元
    計，每月至少受有相當於60,000元看護費用之損害，依霍夫
    曼計算式扣除中間利息計算，總計原告受有相當於看護費用
    之損害為8,276,112 元等語，為被告所否認。經查，原告因
    本件車禍受有前揭傷害，無法自理生活，終生需他人看護照
    顧，有診斷證明書1 紙及中華民國身心障礙手冊1 份在卷可
    稽，堪認原告主張其於車禍後無法自理生活，需他人長期看
    護照顧等語為真。至原告主張以每日看護費用2,000 元計，
    總計請求被告賠償8,276,112 元看護費用等語，為被告所否
    認，查原告於車禍後即由其妻子及兒子負責看護照顧，為兩
    造所不爭執，而原告既由家人看護照顧，自與醫院受過訓練
    、專門照顧病患之特別看護有別，其看護費之請求，自難比
    照僱請特別看護之標準計算，此外，原告並未能提出其確有
    支出每日2,000 元看護費用之證據，原告主張每日以2,000
    元計算看護費用等語，難認有據。惟原告之生活既確有僱請
    專人協助及看護之必要，則仍應以客觀標準核算看護費用。
    經查，外籍看護工每月固定之費用為20,722元（含按最低
    工資15,840元之薪資每月繳交之就業安定基金2,000 元
    健保費770 元假日加班4 天2,112 元），應可作為原告請
    求每月看護費用支出之依據，依霍夫曼計算式扣除中間利息
    計算，原告因此需支出看護費用為2,899,630 元【年利5%複
    式霍夫曼計算法（第一年不扣除中間利息），其計算式為：
    [248664*11.00000000 （此為應受扶養15年之霍夫曼係數）
     +248664*0.44*（11.00000000-00.00000000）]=0000000（
    小數點以下四捨五入）】是原告請求被告連帶賠償看護費用
    在2,899,630 元之範圍內，於法有據，應予准許。逾此部分
    之請求，則屬無據，應予駁回。
  4.精神慰撫金部分：原告主張其因本件車禍，受有頭部脊椎損
    傷、四肢癱瘓、呼吸衰竭等傷害，終生生活起居均需他人看
    護照顧，其身體及精神均受有相當之痛苦，應堪認定。本院
    審酌原告現年66歲，名下有數筆土地及房屋，及自小客車1
    部，被告甲○○現年25歲，名下無汽、機車及不動產，此有
    稅務電子閘門財產所得調件明細表在卷可參，及兩造身分、
    社會地位、智識水準及原告所受傷害程度等一切情形，認原
    告請求被告賠償精神慰撫金200 萬元，尚稱允當，應予准許
    。
  5.從而，原告依法得請求被告連帶賠償之金額為5,047,197 元
    （計算式為：醫療費用77,437元＋救護車費用3,130 元＋頸
    椎人工支架費用64,000元＋邁阿密頸圈費用3,000 元＋看護
    費用2,899,630 元＋精神慰撫金2,000,000 元＝5,047,197
    元）
  (三)綜上所述，原告依侵權行為之法律關係，請求被告甲○○、
    陳秀里即宜昌企業社連帶賠償原告5,047,197 元，及自95年
    3 月18日（即被告陳秀里宜昌企業社收受原告起訴狀繕本翌
    日，另被告甲○○於95年3 月15日當庭收受原告起訴狀繕本
    ）起至清償日止，按年息百分之五計算之利息，於法有據，
    應予准許。逾此部分之請求，為無理由，應予駁回。
  (四)本件原告勝訴部分，原告陳明願供擔保，請准宣告假執行，
    經核於法並無不合，爰酌定相當之擔保金額宣告之。至原告
    敗訴部分，其假執行之聲請，因訴之駁回失所附麗，應併予
    駁回。
五、訴訟費用負擔之依據：民事訴訟法第79條。
中    華    民    國    95    年    9     月    29    日
                  民事第二庭    法  官  冷明珍
以上正本係照原本作成
如對本判決上訴，須於判決送達後20日內向本院提出上訴狀
中    華    民    國    95    年    9     月    29    日
                                書記官  朱克文


司法院資訊處製作；財團法人民間司法改革基金會備份。
